臺灣高等法院民事判決
111年度家上字第17號
上　訴　人　黃心怡　　
訴訟代理人　李岳洋律師
          　蔣子謙律師
被  上訴人　黃冠欽　　
訴訟代理人　邱俐馨律師　　　　　　　　　　　
複  代理人　黃靖雯律師
　　　　　　　　　　　
上列當事人間請求離婚事件，上訴人對於中華民國110年11月10
日臺灣新北地方法院110年度婚字第3號第一審判決提起上訴，本
院於111年7月20日言詞辯論終結，判決如下：
    主      文
原判決廢棄。
被上訴人在第一審之訴駁回。
第一、二審訴訟費用由被上訴人負擔。
    事實及理由
一、被上訴人主張：兩造於民國94年11月27日結婚，婚後同住在
    新北市○○區○○街000巷000號12樓（下稱兩造共同住所），惟
    上訴人個性強硬且堅持己見，不肯妥協且易怒，精神長期處
    於不穩定狀態，稍有不悅，即口出威脅或揚言自殺，而對伊
    有相關精神不穩定、恐嚇或威脅之言行（詳如附表一），伊
    因不堪上訴人精神虐待，故先行搬出兩造共同住所，與母親
    及兄嫂同住，然上訴人仍頻傳怨恨訊息予伊，致伊極端恐懼
    ，於109年10月間開始就醫接受心理治療，兩造婚姻已生破
    綻而無回復之望等情。爰依民法第1052條第1項第3款及第2
    項規定，求為判准被上訴人與上訴人離婚（原審為被上訴人
    勝訴之判決，上訴人不服，提起上訴）。並於本院答辯聲明
    ：上訴駁回。
二、上訴人則以：被上訴人前於106年間突向伊表達欲離婚之意
    ，伊才發現被上訴人與女同事有外遇關係，伊因而壓力過大
    致罹患憂鬱症。而被上訴人深知伊情緒不穩，竟利用此點不
    斷刺激伊，伊方會有傷害己身或其他激烈之言論，惟伊內心
    係欲挽回婚姻。又伊於109年間因身體不適住院治療，惟被
    上訴人不僅未曾照顧聞問，且於伊出院後，即搬離兩造共同
    住所，然伊仍殷切盼望挽回婚姻。惟被上訴人於109年間，
    復經胞弟黃建隆及弟媳劉玫芳在○○大遠百目擊與另一女性有
    親密接觸，致伊情緒崩潰及憂鬱症加重。故伊並無對被上訴
    人有為不堪同居之虐待情事，且就兩造婚姻破綻並非有責之
    一方。被上訴人不得依第1052條第1項第3款及第2項規定訴
    請離婚，其本件請求離婚，應無理由等語，資為抗辯。並於
    本院上訴聲明：如主文所示。 
三、查，㈠兩造於94年11月27日結婚，於94年12月22日為結婚登
    記，婚後同住兩造共同住所，婚姻關係現仍存續中；㈡被證2
    、4、5，及原證3、4、6、7、10、15、17、18、19，上證1
    、2、被上證1、2、5、6、7、8係兩造之對話內容，原證5係
    被上訴人與上訴人之弟黃建隆之對話內容，原證12、被上證
    3、4係被上訴人與上訴人之母親之對話內容，被證3是上訴
    人與被上訴人外遇對象之對話內容，原證2、8、9、13、14
    之錄音譯文形式真正及譯文內容正確等情，有兩造戶籍謄本
    、上開通訊軟體對話紀錄、錄音檔案光碟及譯文在卷可稽（
    見原審卷第23、113、319至323、175至195、201、223、227
    、235至285、347至349頁、本院卷第57至59、85至89、149
    至157頁、原審卷第209頁、本院卷第91至99頁、原審卷第11
    5至116、171至173、197至199、211至221頁），且兩造所不
    爭執（見本院卷第65、64、162頁），堪信為真。
四、本件應審究者為㈠上訴人依民法第1052條第1項第3款規定訴
    請離婚，是否有據？㈡上訴人依民法第1052條第2項規定訴請
    離婚，有無理由？茲分別論述如下：
㈠、上訴人依民法第1052條第1項第3款規定訴請離婚，是否有據
    ？
　⒈按夫妻之一方對他方為不堪同居之虐待者，他方得向法院請
    求離婚，固為民法第1052條第1項第3款所明定。而所謂不堪
    同居之虐待，係指與以身體上或精神上不可忍受之痛苦，致
    不堪繼續同居者而言。惟究竟有無此種虐待，須從夫妻之一
    方對待他方，是否處於誠摯基礎而為觀察（最高法院97年度
    台上字第576號民事裁判意旨參照），並應就具體事件，衡
    量夫妻之一方受他方虐待所受侵害之嚴重性，斟酌當事人之
    教育程度、社會地位及其他情事，是否已危及婚姻關係之維
    繫以為斷。如非客觀上已達於此程度，即無容夫妻之一方任
    意以主觀之見解，請求與他方離婚之餘地（最高法院86年度
    台上字第3384號民事裁判意旨參照）。
　⒉查被上訴人主張上訴人對其為精神虐待，並提出如附表一所
    示之通訊軟體對話紀錄、錄音檔案及譯文供參。而上訴人對
    附表一所示通訊軟體對話內容並不爭執（上開不爭執事項㈡
    ，除編號1係被上訴人與黃建隆之對話、編號4係上訴人之母
    與被上訴人之對話外，其餘均係兩造對話），惟抗辯被上訴
    人於106年間向其表達離婚之意，其方發現上訴人與女同事
    有外遇情事，其因壓力過大致罹患憂鬱症；其於109年間因
    身體不適住院治療，被上訴人卻於其出院後即搬離兩造共同
    住所；被上訴人知其情緒不穩，卻不斷對其刺激，其方會有
    激烈言詞等語。經查：
　　⑴、上訴人抗辯被上訴人於106年間，突向其表達離婚之意，
        其方發現被上訴人外遇之事等情，業據其提出通訊軟體
        對話紀錄為證（見原審卷第115至116頁），證人黃建隆
        於原審亦證述：被上訴人曾向其自承有外遇，想與上訴
        人離婚等語（見原審卷第373頁），而被上訴人對其曾
        於106年間有外遇之事，及上開通訊軟體對話紀錄係其
        外遇對象與上訴人之對話內容，均不爭執（見原審卷第
        144、149頁、本院卷第162頁，上開不爭執事項㈡），僅
        稱上訴人已宥恕其106年外遇之事，此參上開通訊軟體
        對話紀錄中上訴人明言願給被上訴人一次機會可知。足
        見，被上訴人確於106年間因外遇，而欲與上訴人離婚
        ，上訴人發現被上訴人外遇後，雖表示願給被上訴人一
        次機會，惟此顯係因上訴人本於感情基礎，而維繫兩造
        婚姻之心意，反觀被上訴人不僅因外遇而造成兩造婚姻
        破綻，且必然對上訴人之精神狀況造成重大打擊及心理
        創傷。
　　⑵、而依兩造所提雙方通訊軟體對話紀錄，被上訴人於109年
        4月9日表示：「今天幫老婆拿陳木純的藥，老婆會好的
        ，老公會陪你的 我有看到筆記了，慢慢來，一定會過
        去的…」等語；同日上訴人表示：「你忙你的啦 我病我
        的啦…吃了陳慕純 在等吃安眠藥啦…精神累到連晚上也
        沒得休息 我早上已經試過勒自己脖子 太痛苦只好放棄
         然後又很想爬窗戶…我痛苦指數百分百…」等語（見原
        審卷第319、237頁）；被上訴人亦主張：上訴人從108
        年起即賦閒在家，婆媳經常摩擦，嗣被上訴人母親搬離
        後，上訴人身心憂鬱情形越發嚴重等情（見原審卷第18
        頁），而上訴人對其罹患憂鬱症一節，亦不爭執（見原
        審卷第110頁）。可知，上訴人確因憂鬱症疾患而在就
        醫治療中，上訴人近年為憂鬱症疾患所苦，於109年4月
        9日有前述欲自傷之負面情緒，為被上訴人所深知，被
        上訴人若本於情愛及誠摯基礎，本應盡量避免刺激上訴
        人情緒。
　　⑶、而被上訴人主張附表一所列上訴人言行，上訴人於109年
        6月前僅偶有表示自己應命不久長或欲自傷言詞（編號1
        至5）外，並無其他激烈言詞。惟參上訴人所提兩造109
        年12月23日通訊軟體對話紀錄，上訴人陳述：「…6月底
        你開始又想要跟我離婚不敢說出口…我開始晚回家…是想
        要給你空間不想給彼此壓力…」等語（見原審卷第321至
        322頁），及被上訴人所提上訴人於109年7月6日言詞陳
        述之錄音譯文：「你不用現在才在跟我說你要搬出去住
        ，我知道你在外面找房子很久了，你早就要搬出去住了
        ，不是現在才要搬出去住…」等語（見原審卷第199頁、
        本院卷第82、144、198頁）。可見，被上訴人明知上訴
        人為憂鬱症疾患所苦，卻於109年6月底向其提及離婚，
        並告知即將搬出兩造共同住所，則必對上訴人加劇其憂
        鬱症狀及精神不穩定情況，甚至擔心被上訴人係因另有
        外遇而再度提議離婚，如同其於106年間因外遇而欲離
        婚之事。
　　⑷、且證人即被上訴人大嫂許嘉凌於原審證述被上訴人於109
        年10月間前去與其同住等語（見原審卷第306頁），佐
        以雙方通訊軟體對話紀錄中，上訴人指出被上訴人搬出
        之日數（見原審卷第201、279頁），可知被上訴人於10
        9年10月中旬搬離兩造共同住所。然參兩造通訊軟體對
        話紀錄：「（被上訴人）天氣變冷了，多穿點衣服，好
        好保暖（上訴人）欽 我真的很愛我們的家，我想好好
        的繼續經營下去，為了挽救我們的婚姻，我們去婚姻諮
        商好嗎？（被上訴人）…我們夫妻15年了（兩造係94年1
        1月27日結婚，至109年11月27日滿15年），經歷了很多
        的事情，大家也了解彼此的個性，不要再彼此勉強了，
        強摘的果不會甜的…我沒有辦法再繼續過之前的生活了
        」等語（見原審卷第113頁）。顯示被上訴人雖於109年
        6月間向上訴人表達離婚之意，嗣並搬出兩造共同住所
        ，然上訴人仍無意離婚，且為挽救兩造婚姻關係而提議
        進行婚姻諮商。
　　⑸、惟參證人黃建隆於原審證述：伊於109年11月18日晚上大
        約7、8點陪太太去○○大遠百，當時伊與太太坐手扶梯上
        來，看到被上訴人跟一個女生在手扶梯旁的專櫃買東西
        ，伊與太太在那邊看了一段時間，他們有親暱互動，有
        牽手等語（見原審卷第374頁）；證人劉玫芳於本院亦
        證述：109年11月18日晚上吃飽飯後，伊與先生去大遠
        百逛街，從手扶梯上來要去1樓看化妝品，在1樓CD美妝
        櫃看到被上訴人，旁邊有一位不認識的小姐，2人在看
        化妝品，伊跟先生在那邊看了5分鐘，他們互動看起來
        就是親密情侶動作，他們從化妝品專櫃走到香水櫃時是
        牽著手的等語（見本院卷第106至110頁），互核相符，
        渠等亦無虛構之動機，是渠等上開證詞，應堪採信，被
        上訴人確另有外遇情事，且衡情此應可回溯至其109年1
        0月間搬出兩造共同住所甚至其於109年6月底向上訴人
        再度提及離婚之時，印證上訴人對被上訴人因再度外遇
        方提議離婚之憂慮。　　
　　⑹、而上訴人確因憂鬱症疾患而在就醫治療中，其近年為憂
        鬱症疾患所苦，均為被上訴人所深知。且上訴人於109
        年6月前僅偶有表示自己應命不久長或欲自傷言詞，並
        無其他激烈言詞；惟被上訴人卻於109年6月底向上訴人
        提及離婚，並告知其即將搬出兩造共同住所，於109年1
        0月中旬果真搬出而分居迄今，嗣並於109年11月間經上
        訴人之弟黃建隆及弟媳劉玫芳發現其與其他女性親密互
        動情事，均如前述，其並於109年10月6日提起本件離婚
        訴訟（見原審卷第17頁原法院收文日期戳）。而上訴人
        於109年6月後，固有被上訴人所主張如附表一所列上訴
        人言詞（編號6至24），惟稽其內容，無非指責被上訴
        人負心，而兼有咒罵之語，顯均係回應被上訴人前揭提
        出離婚、搬出兩造共同住所、與其他女性親密互動或提
        起本件訴訟等情，則上訴人抗辯被上訴人知其情緒不穩
        ，卻不斷對其刺激，其方會有附表一編號6至24之言詞
        ，即顯非無據。
　　⑺、又被上訴人於109年6月底向上訴人提及離婚，並告知其
        即將搬出兩造共同住所後，上訴人於109年8、9月間即
        因精神疾患住院就醫一節，除據被上訴人提出錄音光碟
        及譯文所示上訴人曾於109年10月17日表示「我進出精
        神病院的人」等語（見本院卷第87至89頁）外，證人黃
        建隆於原審就上訴人憂鬱症情況亦證述上訴人於109年1
        0月前有前往臺大醫院就醫等語（見原審卷第375、373
        頁），上訴人對此亦無爭執（見原審卷第110、330頁）
        。益見上訴人之所以於109年6月後對被上訴人為附表一
        編號6至24之言詞，實係深知其病情之被上訴人接續以
        提議離婚、分居、起訴及經發現與其他女性親密互動之
        情，而對無意離婚希望挽救婚姻破綻之上訴人一再刺激
        其情緒與精神狀況始然，不僅被上訴人對待上訴人方式
        顯非本於誠摯基礎，且上訴人附表一編號6至24之之言
        詞，均在被上訴109年6月提及離婚後，亦顯非危及兩造
        婚姻關係維繫之關鍵。
　　⑻、綜觀上述始末，被上訴人先於106年間外遇而欲離婚，上
        訴人本於感情基礎而維繫兩造婚姻，惟其因此深受打擊
        及創傷，近年為憂鬱症疾患所苦，而在就醫治療中，被
        上訴人又於109年6月底向其提及離婚，並告知即將搬出
        兩造共同住所，致上訴人憂鬱症狀及精神不穩定情況加
        劇，且擔憂被上訴人係因另有外遇而再度提議離婚及分
        居，於109年8、9月間因精神疾患住院就醫治療，甫於
        出院後，被上訴人即於109年10月間提起本件訴訟，並
        搬出兩造共同住所，甚至於109年11月間經上訴人之弟
        黃建隆及弟媳劉玫芳發現其與其他女性親密互動情事，
        惟上訴人仍為挽救兩造婚姻關係，向被上訴人提議進行
        婚姻諮商；而被上訴人主張上訴人所為附表一所列言詞
        ，則除少部分係其於109年6月前表示自己應命不久長或
        欲自傷之言詞而不涉及他人外，餘均因其本即為憂鬱症
        疾患所苦而在就醫治療中，卻一再遭受被上訴人以上開
        各情而為精神刺激之情況下所為，被上訴人對待上訴人
        方式顯非本於誠摯基礎，且上訴人附表一所列言行，客
        觀上顯非危及兩造婚姻關係維繫之關鍵，則被上訴人以
        此為由，主張上訴人對其為不堪同居之精神虐待云云，
        難謂有據。
㈡、上訴人依民法第1052條第2項規定訴請離婚，有無理由？
　⒈按民法第1052條第2項所稱「有前項以外之重大事由，難以維
    持婚姻者」，係抽象的、概括的離婚事由，此乃緣於74年修
    正民法親屬編時，為因應實際需要，參酌各國立法例，導入
    破綻主義思想所增設。但其事由應由夫妻一方負責者，僅他
    方得請求離婚，是其所採者為消極破綻主義精神，非積極破
    綻主義。關於「難以維持婚姻之重大事由」，係以婚姻是否
    已生破綻而無回復希望為其判斷之標準。婚姻是否已生破綻
    而無回復希望，應依客觀標準，即難以維持婚姻之事實是否
    已達於倘處於同一境況，任何人均將喪失維持婚姻意欲之程
    度而定。至同條項但書所規定之「難以維持婚姻之重大事由
    應由夫妻之一方負責者，僅他方得請求離婚」，乃因如肯定
    有責配偶之離婚請求，無異承認恣意離婚，破壞婚姻秩序，
    且有背於道義，尤其違反自己清白（clean-hands）之法理
    ，有欠公允，同時亦與國民法感情及倫理觀念不合，因而採
    消極破綻主義。至倘該重大事由，夫妻雙方均須負責時，應
    比較衡量雙方之有責程度，僅責任較輕之一方得向責任較重
    之他方請求離婚，如有責程度相同時，雙方均得請求離婚，
    始屬公允（最高法院94年度台上字第2059號民事判決意旨參
    照）。
  ⒉查被上訴人於106年間因外遇而欲離婚，經上訴人發現其外遇
    情事後表示願給其一次機會，業如前述。被上訴人雖稱經上
    訴人宥恕其106年間外遇之事後，其則極力修復與上訴人之
    婚姻關係云云。惟被上訴人就其因外遇之事，所致兩造婚姻
    關係之破綻，究竟有何極力修復之舉，不僅未見有所舉證，
    且上訴人於因憂鬱症疾患在就醫治療中，被上訴人卻於109
    年6月底又向上訴人提及離婚，並告知其將搬出兩造共同住
    所，致上訴人憂鬱症狀及精神不穩定情況加劇，於109年8、
    9月間因精神疾患住院就醫後，甫出院後，被上訴人又於109
    年10月中旬搬離兩造共同住所，甚至於109年11月間經發現
    其有與其他女性親密互動，反而，上訴人為挽救兩造婚姻，
    而提議兩造共同前往進行婚姻諮商；且被上訴人主張上訴人
    對其為精神虐待之言行，除少數係上訴人於109年6月前表示
    自己應命不久長或自傷言詞而不涉及他人外，其餘上訴人言
    詞均係因被上訴人上開各項行為一再刺激其精神狀況下所為
    。足見，被上訴人主張上訴人所為附表一之言行，實非被上
    訴人於109年6月間即有意離婚及嗣提起本件訴請離婚訴訟之
    主要原因。
  ⒊本院審酌被上訴人於106年間因外遇而欲離婚，經上訴人發現
    其外遇情事後，未見被上訴人有何修補兩造婚姻關係因此所
    生破綻之舉，而上訴人近年因為憂鬱症疾患所苦在就醫治療
    中，其於被上訴人109年6月底向其提及離婚並告知將搬出兩
    造共同住所前，僅偶有表示自己應命不久長或欲自傷之言語
    （即附表一編號1至5），而未見其有何恐嚇、羞辱被上訴人
    言詞之情；被上訴人則明知上訴人近年為憂鬱症疾患所苦，
    卻於109年6月底提及離婚，並告知將搬出兩造共同住所，於
    109年10月中旬果真搬出而分居迄今，甚至於109年11月間經
    發現其有與其他女性親密互動，上訴人因此深受刺激而有以
    較為激烈言詞回應（如附表一編號6至24），惟即使如此，
    上訴人為挽救兩造婚姻，仍提議兩造共同前往進行婚姻諮商
    等情，亦如前述，可見，兩造婚姻關係之破綻，實係因被上
    訴人至遲自109年6月起即無意維持兩造婚姻而提及離婚，且
    與其他女性有親密交往之情所致。可見，被上訴人對兩造婚
    姻破綻之可責性應屬較重。
  ⒋依上說明，被上訴人對兩造婚姻發生重大破綻，可責性既較
    重，自不得依民法第1052條第2項規定，請求離婚。
㈢、至被上訴人另主張上訴人之母亦對其為煩擾之言詞云云，並
    提出如附表二所示之錄音檔及譯文供參。惟此不僅與其本件
    訴請離婚之依據無涉，且上訴人之母所為附表二之言詞，均
    係在被上訴人109年6月底向上訴人提及離婚、於109年10月
    中旬搬出兩造共同住所等情，導致上訴人更增負面情緒之後
    ，上訴人之母因認上訴人受委屈，以附表二之言詞指責被上
    訴人，無非人情之常，亦非被上訴人於109年6月底向上訴人
    提及離婚及嗣提起本件訴訟主張危及兩造婚姻關係維繫之原
    因。被上訴人此部分主張，亦屬無據，附此敘明。
五、從而，被上訴人依民法第1052條第1項第3款及第2項規定，
    請求准其與上訴人離婚，為無理由，不應准許。原審為上訴
    人敗訴之判決，尚有未洽；上訴意旨指謫原判決不當，求予
    廢棄改判，為有理由。爰由本院將原判決廢棄，並改判如主
    文第2項所示。
六、本件事證已臻明確，兩造其餘之攻擊或防禦方法及所用之證
    據，經本院斟酌後，認為均不足以影響本判決之結果，爰不
    逐一論列，併此敘明。
七、據上論結，本件上訴為有理由。爰判決如主文。　　　　
中　　華　　民　　國　　111 　年　　8 　　月　　3 　　日
                    家事法庭
                        審判長法  官  楊絮雲
                              法  官  張宇葭
                              法  官  陳賢德
正本係照原本作成。
如不服本判決，應於收受送達後20日內向本院提出上訴書狀，其
未表明上訴理由者，應於提出上訴後20日內向本院補提理由書狀
（均須按他造當事人之人數附繕本）上訴時應提出委任律師或具
有律師資格之人之委任狀；委任有律師資格者，另應附具律師資
格證書及釋明委任人與受任人有民事訴訟法第466 條之1第1項但
書或第2項所定關係之釋明文書影本。如委任律師提起上訴者，
應一併繳納上訴審裁判費。
中　　華　　民　　國　　111 　年　　8 　　月　　3 　　日
　　　　　　　　　　　　    　書記官  張佳樺
附表一
編號     日期                   對話內容   卷次頁次 1 105年7月1日 被上訴人：她剛剛拿刀進房間  剛剛在廚房  刀子捅桌子 原審卷第179頁 2 108年2月8日 上訴人：我要先離開一步  這樣我才會輕鬆解脫 本院卷第153頁 3 108年2月21日 上訴人：我快沒命了  壽命應該不長了  哈哈 本院卷第155頁 4 108年8月2日 上訴人之母：冠欽啊，心怡又在抓狂了，跟我吵架，又弄了             一堆藥說要吃。 原審卷第173頁 5 109年4月9日 上訴人：我早上已經試過勒自己脖子 太痛苦只好放棄 然後         又很想爬窗戶 原審卷第175頁 6 109年6月30日 被上訴人：不用一直要我去死吧  我來看媽媽說說話 上訴人：我真心換絕情  每天都有理由一堆 被上訴人：等等就回去了 上訴人：之前都沒有這樣  心不在了就這樣 被上訴人：知道了 上訴人：去死吧 被上訴人：等等就回去了 上訴人：不用 看你媽 只是藉口  你對我的冷處理  讓我心         痛到快受不了了  戀子情結  戀母情結… 變態 …… 被上訴人：我只是來看媽媽  吃點東西 上訴人：這不是重點         你要死自己所  不要你家人為你陪葬 被上訴人：？ 我家人為啥要陪葬？ 上訴人：晚上開始詛… 被上訴人：知道了 上訴人：甘  去死 原審卷第189至191頁 7 109年7月5日 上訴人：你記住了  我只有一個人 被上訴人：身體健康 上訴人：但你只有一個媽媽  若把我弄得活不下去 你也去 被上訴人：我沒這個意思 上訴人：若再不回頭  對我好一點 被上訴人：了解 上訴人：去死吧 被上訴人：你先吃東西吧。 上訴人：沒同理心之人 被上訴人：（上訴人：看我雖小…）我沒有這樣想過 上訴人：看我老了  看我什麼都不會  看我很多…就是看我         雖小  然後心不在了  我沒差了  我慢慢療傷  然         候老天爺會幫過  然候因果會循環  然候現在我求         你  未來我一定會讓你求我  我發誓  要讓你後悔 原審卷第187頁 8 109年7月6日 上訴人：你搬了我就每天過去哥那邊，每天過去那邊關心你         們大家啊你你搬，沒關係你搬，你搬但是我會每天         都會去關心你們，我會以我是家人的身分每天都會         去關心我的婆婆，跟我的大哥大嫂你們一家人，還         有你公司我也會過去關心你，還有你那個黃紹逸那個賤女人我也會去關心他。 原審卷第199頁 9 109年10月16日 上訴人：……你自己，你做了什麼事情你自己心知肚明，反         正我很多訊息，我是一個有靈修的人，我的第六感         很強烈，我靈感很強烈。 本院卷第151、157頁   上訴人：還有，不要自我感覺良好，什麼叫做我的愛你承受         不起？什麼叫做你跟我媽說的？就算好了也不可能         成夫妻，不要自我感覺良好，他媽的我食之無味棄         之也可惜，怎麼樣？你想離婚，他媽的我就是不離         ！要不然，你是要、你是要怎樣？是要怎樣？你要 　　　　讓我痛苦，既然要痛苦大家一起痛苦。  10 109年10月17日 上訴人：對啦，我說，要死你自己死啦！不要連累你的家人         啦，為什麼一直要拿這個截圖來說？去說啊？現在         是怎樣？現在又再傳這個給我媽是怎樣？現在是怎         樣？要戰爭了是不是？好啊，要戰爭來戰啊，來啊         ！我進出精神病院的人啦，我怕你喔！來戰啊！看         誰會贏啦？你要把大家搞得這麼難看也沒關係啦！         繼續啊！ 本院卷第87至89頁 11 109年10月22日 上訴人：吃不吃東西也不干你的事被你欺負到這部田地  如         你所說沒差了  我準備好了，你的衣服指甲頭髮相         片，要為你做祈福  也準備了你全家人的照片要幫         你全家人祈福這樣你了解嗎 原審卷第195頁 12 109年11月1日 上訴人：你不愛我你當初為何要娶我  擔勿我的青春，青春         沒了你現在才說這種話，是人說的話嗎？我恨你沒         錯我恨你 原審卷第201、175頁   上訴人：想把人逼死呢？拜拜  感恩         （傳送高樓照片）         這個高度很完美  13  109年11月2日 上訴人：然後現在又跟我說勉勉  你說話就這麼殺人於無形         嗎  想死嗎  好啊  大家同歸於盡 原審卷第195頁 14 109年11月6日   上訴人：你知道嗎颱風天很大我一個人在家很恐怖你知道嗎         你把我拋下不管  我自己在家度過颱風天恐怖你知         道嗎  你真的很絕情  你知道颱風天很大很恐怖你         把我拋下不管  我恨你 原審卷第201頁 15 109年11月7日 上訴人：你哥嫂吵架好兇喔  都要打人那種 被上訴人：至少沒有拿…感恩 上訴人：（被上訴人：至少沒有拿…）我沒啊 被上訴人：辛苦你了  好好休息  （我沒啊）？ 上訴人：我是自殘那種　　　　　 原審卷第347頁 16 109年12月6日 上訴人：（你對我說要把我治療好  再離婚  這種話）重點         是你還沒有把我治療好  就用法律離婚 被上訴人：了解，不好意思 上訴人：我身心受創  很恨的心 原審卷第201頁 17 109年12月10日 上訴人：你知道嗎我一個人在家過了51天  外面在下大雨我         一個人很害怕  你知道嗎我大弟已經連續載我回家         好幾天了  你知不知道我每一天都過得很辛苦…我         很恨你 原審卷第201頁 18 109年12月23日 上訴人：夏熱冬冷，我這個有狀況的人更不用說會有多冷，         沒有人叫你去睡你哥哥家的客廳是你自己要去睡，         是你自己想要過你現在目前拋下我的生活，因為你         說過你想要去你哥哥家睡個好覺，是你自己有被害         妄想症，怕在家裸睡我會殺你…之類的，所以不能         怪我。        恨你，我當然很你，因為你讓我這段日子以來，發生這麼多事，我過的很辛苦，我很勇敢辛苦的在過生活，而你卻不聞不問自己的妻子到底怎麼樣了？有沒有好一些？…… 原審卷第203至205頁   上訴人：你把我拋下65天了，沒有你的日子，我過了65天了         ，我恨你  19 109年12月28日 上訴人：一個人的生活69天了  無依無靠  我恨你  原審卷第205、193頁   上訴人：剛剛出門遇到你媽媽  放心毫髮無傷不用怕  甘 被上訴人：謝謝  感恩  天冷要回去拿衣服  這星期有寒流           來襲，請多注意保暖 上訴人：以候不要讓她一個人落單  被上訴人：了解 …… 上訴人：你媽媽現在一個人在我們家 被上訴人：天氣冷了，他要回去拿衣服，拿了就會回哥哥家           了 上訴人：他一個人勞單了  20 110年1月10日 上訴人：我聽不下去了，我在這跟你說，我也不想要你的錢         ，我只想看著你如何報應  往後有什麼事，請事先         告知或商量，不要每次都用突然的，這會讓人措手         不及，突增彼此關係越搞越糟而已  許多的悲劇都         是因為太突然而發生的  請你做事三思而後省，不         要再次逼人狗急跳牆 原審卷第223頁 21 110年1月11日 上訴人：告死你個姦夫淫婦  你的女人早就見光死了  還沒內  臉上有斑點皮膚算白  身高矮肥短的女人  都跟你說過了  有辦法把你帶的女人形容長怎樣的，你說你有沒有女人？跟三年前一樣死不認，一定要被抓到姦情才會承認，等上法院你就知道了，該死的姦夫淫婦在古代是要進豬籠的 原審卷第183頁 22 110年1月16日 上訴人：你知道嗎？賤男人跟賤女人會不得好死耶，因為通         姦者會下18層地獄  不要讓我抓到矮肥短臉上有斑         的女人  因為我會讓她身高變得更短。順便用鹽酸         幫她美容還有要帶臉斑妹的話  就帶遠一點去  不         要老是帶到大遠百  老套  還有不要再讓你媽媽落         單  因為我不知道下一次我會怎麼對他 原審卷第185頁 23 110年1月21日 上訴人：不要再拿你的截圖出來說我的不是恐嚇我，要不然         明天你上班，你就知道了，我不想走到這一步，不         要逼我 本院卷第59頁 24 110年2月13日 上訴人：你不讀，我收回，你不讀，那就去死吧，大過年讓         人叫你去死，你做人真的很成功 本院卷第86頁 
附表二
編號     日期                    對話內容    卷次頁次 1 109年10月21日 上訴人之母：…因為齁我女兒要是有個三長兩短你就要給我             負責到底，這樣就好，我跟你講，我絕對不放             過你一家人！走萬一我女兒有個三長兩短你就 　　　　    給我注意一點，我也不怕你說我給你恐嚇，最 　　　　    好是平安喔要是沒有平安的我看你、看你是要 　　　　    怎樣都沒關係，我不怕你們啦你說我給你恐嚇 　　　　    ，我給你恐嚇什麼？…啊就真的，你就做的這 　　　　    麼絕，啊我當然是故意說的啊！要不然是怎樣 　　　　    要說大家講講出來，我人就是這樣…。 原審卷第171、219、221頁 2 109年10月底 上訴人之母：…啊今天我也不要去看他，有吃沒吃、搞不好            在你家…講難聽一點死在你家也不一定啦吼 原審卷第171、197頁 3 109年11月4日 上訴人之母：有狠，你麼這家黃家這家人有狠，…那些都沒             有好下場啦…下18層地獄啦…讓你們窮七代我             跟你說 本院卷第91至95頁 4 110年11月14日 上訴人之母：夭壽死小孩，你家一家人會死到一個不剩  本院卷第97至99頁